臺灣板橋地方法院交通事件裁定　　　　　　　　　九十三年度交聲字第一七三八號
　　原處分機關　交通部公路總局臺北區監理所板橋監理站
　　異　議　人
　　即受處分人　乙○○
右列異議人即受處分人因違反道路交通管理處罰條例案件，對於交通部公路總局臺北
區監理所板橋監理站於九十三年十一月十九日以板監違字第裁四一─Ｃ000000
00號違反道路交通管理事件裁決書所為之處分（原舉發案號：臺北縣政府警察局九
十三年十一月三日北縣警交字第Ｃ00000000號）不服，聲明異議，本院裁定
如左：
    主  文
原處分撤銷。
乙○○不罰。
    理  由
一、原處分意旨略以：異議人即受處分人乙○○於民國九十三年八月七日下午四時四
    十分許，騎乘車號ＭＤＥ─五三二號重型機車，行經臺北縣中和市○○路與錦和
    路交岔路口，因「違規經警方哨音手勢攔查未停車接受稽查而逃逸」之違規，經
    臺北縣政府警察局中和分局錦和派出所執勤警員掣單逕行舉發，嗣異議人向原處
    分機關陳述不服舉發，經原處分機關函請舉發單位調查結果，仍認受處分人有前
    開違規行為，原處分機關乃於九十三年十一月十九日依據道路交通管理處罰條例
    第六十條第一項、第六十三條第一項第一款（裁決書漏引第一款）及違反道路交
    通管理事件統一裁罰基準表之規定，裁決受處分人罰鍰新臺幣（下同）三千元，
    並記違規點數一點之處分。
二、聲明異議意旨略以：舉發當時異議人並未騎該輛機車出門，當時全家正在聚餐，
    慶祝隔日的父親節，異議人並無舉發通知單上之違規行為，爰聲明異議，請求撤
    銷原處分，並為異議人不罰之諭知等語。
三、按汽車駕駛人，駕駛汽車有違反道路交通管理處罰條例之行為，經交通勤務警察
    或依法令執行交通稽查任務人員制止時，不聽制止或拒絕停車接受稽查而逃逸者
    ，除按各該條規定處罰外，處新臺幣三千元以上六千元以下罰鍰，並記違規點數
    一點，道路交通管理處罰條例第六十條第一項及第六十三條第一項第一款固有明
    文規定。
四、惟查，車號ＭＤＥ─五三二號重型機車之駕駛人前於九十三年八月七日下午四時
    四十分許，行經臺北縣中和市○○路與錦和路交岔路口，因「違規經警方哨音手
    勢攔查未停車接受稽查而逃逸」之違規，經臺北縣政府警察局中和分局錦和派出
    所執勤警員掣單逕行舉發之事實，有臺北縣政府警察局九十三年十一月三日北縣
    警交字第Ｃ00000000號舉發通知單影本一紙在卷可按，固屬實在。惟異
    議人具狀堅決否認有何前開違規情節，並於本院調查時到庭辯稱：「本案舉發的
    時間我並未騎機車出門。我是在八月七日同時接獲兩張交通違規通知單，八月七
    日因為是父親節的前一天，我整天沒有出去．．．。」、「我的車子經過噴漆，
    已經看不大出來原來的顏色，我聯絡過監理所，也聯絡過處理警員，他還表示承
    認錯誤，願意幫我支付罰鍰。．．．我在電話聯繫時，證人也表示他當時開單的
    是一個年輕人，外型也和我不一樣。」、「（問：機車有無借給其他人？）車子
    沒有借給別人。」等語〔見本院九十三年十二月二十八日訊問筆錄〕。證人即舉
    發警員甲○○雖到庭證稱：「（問：本件是否由你舉發？）是的，．．．當時我
    在中和防汛道（當庭繪製現場圖），異議人的機車向土城防汛道行駛，要左轉錦
    和路，看到我攔車吹哨後馬上掉頭。當時我穿制服，和另一名同事一起執勤，異
    議人掉頭往土城方向，他距離我約五公尺，我可以看的清楚他的車牌。因為當時
    交通流量很大，我就沒有追他，逕行舉發。他的機車是深綠色重型，我記下他的
    機車特徵、車號和舉發經過，填載在工作紀錄簿，回去後再補開單．．．」等語
    。但就異議人是否為本件違規之騎士乙節，證人證稱：「（問：當時看到的人是
    否就是異議人？）我看到的是戴半罩式安全帽，我判斷是年輕人，是否就是在場
    異議人，我無法確定。」等語〔見本院九十三年十二月二十八日訊問筆錄〕，並
    有證人甲○○當庭繪製現場圖一紙附卷可參。惟證人既無法指證異議人是否為違
    規駕駛人，自尚不能排除異議人非本件違規駕駛人之可能性。再者，異議人係一
    名年滿四十四歲之中年人，核與本件證人甲○○所證稱違規駕駛人是一名年輕人
    顯然有別，足徵異議人應非本件違規駕駛人。則異議人辯稱當天並未騎乘該輛機
    車出門，亦未將該機車借予別人使用等語，應非子虛。綜上所述，證人甲○○雖
    已詳細證述其舉發之過程，但僅憑其陳述之該等過程，無其他任何相關資料為佐
    ，實難遽然認定異議人即為該違規駕駛人。本件騎乘懸掛車牌號碼ＭＤＥ─五三
    二號重型機車之違規行為人究係何人？實猶未明，有無冒用該車牌號碼之情事亦
    屬不明，而舉發警員既陳明已無法憑外貌確定當時騎乘機車之駕駛人確係異議人
    乙○○，又綜觀全卷亦無證據或資料足供本院認定異議人確為舉發警員當時所見
    之違規駕駛人，是本件在無積極事據足以認定異議人乙○○有原處分機關所裁罰
    違規行為之情形下，原處分機關逕為裁罰，其處分即有未洽。是本件聲明異議為
    有理由，原處分自應予以撤銷，另諭知異議人不罰，以資審慎。
五、據上論斷，應依道路交通案件處理辦法第二十條，裁定如主文。
中　　　華　　　民　　　國　　九十三　　年　　 十二 　　月　　 三十 　　日
                                    臺灣板橋地方法院交通法庭
                                        法  官  侯  志  融
右正本證明與原本無異
如不服本裁定應於送達後五日內向本院提出抗告狀
                                        書記官  吳  進  安
中　　　華　　　民　　　國　　九十三　　年　　 十二 　　月　　 三十 　　日
